【裁判字號】    97,訴,606
【裁判日期】    970131
【裁判案由】    毒品危害防制條例
【裁判全文】
臺灣高雄地方法院刑事判決               97年度訴字第606號
公  訴  人  臺灣高雄地方法院檢察署檢察官
被      告  甲○○
                    （現另案在臺灣高雄第二監獄執行中）
上列被告因毒品危害防制條例案件，經檢察官提起公訴（97年度
毒偵字第54號），本院適用簡式審判程序，判決如下：
    主  文
甲○○施用第一級毒品，累犯，處有期徒刑壹年肆月，扣案之海
洛因壹包（含包裝袋，驗後淨重零點參公克）沒收銷燬之。
    事  實
一、甲○○曾於民國91年間，因施用毒品案件，經本院以91年度
    毒聲字第1197號裁定送觀察勒戒後，因無繼續施用毒品傾向
    ，於91年3 月22日執行完畢釋放。嗣又因施用毒品案件，經
    臺灣臺南地方法院以93年度簡字第113 號判決判處有期徒刑
    4 月確定，於93年4 月8 日易科罰金執行完畢。詎於前開觀
    察勒戒執行完畢後5 年內，再犯施用毒品案件，經判處如前
    述罪刑確定，又基於施用第一級毒品海洛因及第二級毒品甲
    基安非他命之犯意，於96年5 月2 日中午12時許，在高雄市
    左營區○○○路與自由四路交岔路口處附近，將第一級毒品
    海洛因、將第二級毒品甲基安非他命置於香菸內，以點燃後
    吸食所產生煙霧方式，同時施用第一級毒品海洛因及第二級
    毒品甲基安非他命1 次。嗣於96年5 月4 日下午1 時40分許
    ，在高雄市左營區○○○路與新中街交岔路口處苓雅區○○
    ○路9 巷8 號前，因形跡可疑，為警盤查，並扣得海洛因1
    包（含包裝袋，驗前淨重0.344 公克，驗後淨重0.3 公克）
    ，並經同意採尿送驗，因而查獲。
二、案經高雄市政府警察局前鎮分局報告臺灣高雄地方法院檢察
    署檢察官偵查起訴。
    理  由
一、上開犯罪事實，業據被告甲○○於本院審理時坦承不諱，且
    被告為警查獲後所採集之尿液，經高雄市立凱旋醫院檢驗結
    果，呈嗎啡及甲基安非他命之陽性反應，有該醫院濫用藥物
    尿液檢驗報告在卷足憑（見96年度毒偵字第4471號卷第9 頁
    ）。而按修正毒品危害防制條例就施用毒品者，祇於「初犯
    」及「5 年後再犯」等2 種情形，有其追訴條件之限制，即
    須於初犯經觀察、勒戒或強制戒治釋放後，5 年內均無施用
    毒品之行為，始能認其前所實施之觀察、勒戒或強制戒治已
    足遮斷毒癮，而得於5 年後再犯時，再予適用初犯之規定，
    重行觀察、勒戒等程式。倘5 年內已經再犯，被依法追訴處
    罰，縱其第3 次（或第3 次以上）施用毒品之時間在初犯釋
    放5 年以後，即與「5 年後再犯」之情形有別，且因已於「
    5 年內再犯」，顯見其再犯率甚高，原實施觀察、勒戒或強
    制戒治，已無法收其實效，而無5 年戒斷期之存在，自無再
    經觀察、勒戒及強制戒治之必要，應由檢察官逕行起訴，最
    高法院95年度台非字第59、65號判決意旨參照。經查，被告
    前因施用毒品案件，經本院以91年度毒聲字第1197號裁定送
    觀察勒戒後，因無繼續施用毒品傾向，於91年3 月22日執行
    完畢釋放。嗣又因施用毒品案件，經臺灣臺南地方法院以93
    年度簡字第113 號判決判處有期徒刑4 月確定之事實，有臺
    灣高等法院被告前案紀錄表在卷可參，揆諸上開判決意旨，
    本件訴追條件自無欠缺，依法應為實體裁判。綜上，本件事
    證明確，被告犯行堪予認定。
二、核被告所為，係犯毒品危害防制條例第10條第1 項之施用第
    一級毒品罪及同條例第10條第2 項之施用第二級毒品罪。被
    告持有海洛因、甲基安非他命之低度行為，應分別為施用海
    洛因、甲基安非他命之高度行為所吸收，不另論罪。被告以
    一施用行為觸犯上開罪名，為想像競合犯，應從一重之施用
    第一級毒品罪處斷。被告自承：係以將海洛因、甲基安非他
    命等毒品摻雜在同一支香菸內，點燃後同時施用（參本院卷
    附97年1 月28日審判筆錄第4 頁），而海洛因、甲基安非他
    命均可以燒烤吸食煙霧之方式施用，業經行政院衛生署管製
    藥品管理局93年2 月9 日管宣字第0930001092號、同年9 月
    6 日管檢字第0930008112號函釋明確，是被告所供上開施用
    方式及同時施用之情節，猶非無據，尚難認被告係分次施用
    上開2 種毒品，從而，公訴人認被告所犯上開2 罪間，犯意
    各別，行為互殊，應予分論併罰，容有誤會。被告前因施用
    毒品案件，經臺灣臺南地方法院以93年度簡字第113 號判決
    判處有期徒刑4 月確定，於93年4 月8 日易科罰金執行完畢
    ，有臺灣高等法院被告前案紀錄表附卷可稽，其於有期徒刑
    執行完畢後5 年內，故意再犯本件有期徒刑以上之罪，應依
    刑法第47條第1 項之規定論以累犯，並加重其刑。爰審酌被
    告施用毒品，足以戕害其身心，前因施用毒品，觀察勒戒執
    行完畢，又為本件施用毒品犯行，顯見自制力不佳；惟另考
    量被告犯後坦承犯行，又施用毒品行為於本質上係屬自我戕
    害行為，反社會性之程度應屬較低等一切情狀，量處如主文
    所示之刑。扣案之粉末1 包（驗前淨重0.344 公克，驗後淨
    重0.3 公克），經鑑定結果為海洛因無訛，有高雄市立凱旋
    醫院濫用藥物成品檢驗鑑定書在卷可參（參96年度毒偵字第
    5112號卷第60頁）。而盛裝海洛因之包裝袋，因經驗上與海
    洛因難以析離，應視同查獲之毒品，均應依毒品危害防制條
    例第18條第1 項前段規定，沒收銷燬之。至鑑驗耗損之毒品
    因已滅失，自無庸宣告沒收銷燬，併此敘明。
三、據上論斷，應依刑事訴訟法第299 條第1 項前段、第273 條
    之1 第1 項，毒品危害防制條例第10條第1 項、第2 項、第
    18條第1 項前段，刑法第11條、第55條、第47條第1 項，判
    決如主文。
本案經檢察官乙○○到庭執行職務。
中    華    民    國    97    年    1     月    31    日
                  刑事第十五庭  法  官  戴韻玲
如不服本判決應於收受本判決後10日內向本院提出上訴書狀，並
應敘述具體理由，如未敘述上訴理由者，應於上訴期間屆滿後20
日內補提理由書狀於本院（均須按他造當事人之人數附繕本）「
切勿逕送上級法院」。
中    華    民    國    97    年    1     月    31    日
                                書記官  楊馥如
附錄法條：
毒品危害防制條例第10條
施用第一級毒品者，處 6 月以上 5 年以下有期徒刑。
施用第二級毒品者，處 3 年以下有期徒刑。


司法院資訊處製作；財團法人民間司法改革基金會備份。
